【裁判字號】    90,交上訴,528
【裁判日期】    900809
【裁判案由】    公共危險等
【裁判全文】
臺灣高等法院臺南分院刑事判決            九十年度交上訴字第五二八號      Ｃ
      上  訴  人
      即  被  告  甲  ○  ○
      選任辯護人  查  名  邦  律師
右上訴人即被告因公共危險等案件，不服中華民國九十年三月一日臺灣臺南地方法院
九十年度交訴字第三二號第一審判決（起訴案號：臺灣臺南地方法院檢察署八十九年
度偵字第一二二七八號），提起上訴，本院判決如左：
      主      文
原判決關於肇事逃逸及定執行刑部分撤銷。
甲○○被訴駕駛動力交通工具肇事，致人受傷而逃逸部分無罪。
其他上訴（服用酒類不能安全駕駛動力交通工具而駕駛部分）駁回。
      事      實
一、甲○○前曾因違反麻醉藥品管理條例，於民國（下同）八十四年五月四日，經本
    院判處有期徒刑五年六月確定，並於八十九年六月十二日假釋期滿執行完畢，猶
    不知悔改，於八十九年八月二十二日凌晨二時五十分許，因飲用酒類後，已不能
    安全駕駛動力交通工具，詎仍不顧大眾行車之公共安全，酒後駕駛車號Ｐ二─五
    四四八號自小客車，沿台南市○○○路○段速限六十公里之路段內側快車道東向
    西行駛，而車輛駕駛人行車時，本應遵守速限及注意車前狀況，隨時採取必要措
    施，甲○○竟貿然以時速八十公里之速度前行，行駛至台南市○○○路○段九十
    巷口對面，因疏未注意車前狀況，追撞同向由乙○○所駕駛、上載莊美惠、陳以
    修、陳雅馨、陳以晨之ＵＳ─三四二九號自小貨車，致該自小貨車翻覆，乙○○
    、莊美惠、陳以修、陳雅馨、陳以晨等人受傷（過失傷害部份經撤回上訴），經
    警據報前往處理並以酒精檢測器對甲○○檢測，測試其呼氣後之酒精濃度竟高達
    每公升０．五三毫克之數值。
二、案經乙○○告訴暨台南市警察局第五分局報告由台灣台南地方法院檢察署偵查起
    訴。
      理      由
壹、有罪部分：
一、訊據上訴人即被告甲○○對於右揭酒後駕車之事實坦承不諱，按道路交通安全規
    則第一百十四條第二款規定汽車駕駛人飲酒後吐氣超過每公升０．二五毫克以上
    者，不得駕車，即是基於酒精對人體中樞神經系統有麻醉作用，為維護安全駕駛
    ，而為之禁止規定。再呼氣中酒精濃度每公升０．五五毫克或血液中酒精濃度在
    百分之０．一一以上，參考德國、美國之標準，肇事率為一般正常人之十倍，認
    為已達不能安全駕駛之標準，此有法務部於八十八年五月十日邀集交通部、行政
    院衛生署、中央警察大學等單位相關人員召開之研商訂定刑法第一百八十五條之
    三服用毒品、麻醉麻藥品、酒類或其他相類之物，不能安全駕駛交通工具之認定
    標準會議結論可參。本件被告於右揭時地酒後駕車，為警測出之呼氣中酒精濃度
    高達每公升０．五三毫克，顯然將達興奮之酒醉狀況，況被告駕車肇事，被告應
    確已達無法安全駕駛動力交通工具。復有酒精濃度測試表一紙附卷可稽，本件事
    證已臻明確，被告此部分犯行堪予認定。
二、核被告甲○○所為，係犯刑法第一百八十五條之三公共危險罪。其於八十四年曾
    因麻醉藥品管理條例罪經本院判處有期徒刑五年六月確定，於八十九年六月十二
    日假釋期滿執行完畢，有台灣台南地方法院檢察署刑案資料查註紀錄表在卷可按
    ，其於五年之內再犯本件有期徒刑以上之罪，為累犯，應依法第四十七條加重其
    刑。
三、原審就被告甲○○重大違背駕駛安全罪證明確，因予適用刑法第一百八十五條之
    三、第四十七條、，罰金罰鍰提高標準條例第一條前段規定，審酌被告甲○○犯
    罪之動機、目的、手段、其品性及智識程度、犯罪所生之危害及犯罪後未能賠償
    被害人等損害之態度等一切情狀，量處有期徒刑陸月。本院經核原判決認事用法
    ，並無不合，量刑亦稱允當。被告上訴意旨，指摘原判決量刑過重，為無理由，
    應予駁回。
貳、無罪部分：
一、公訴意旨略以：被告甲○○於右揭時地，酒後駕駛車號Ｐ二─五四四八號自小客
    車，追撞同向由乙○○所駕駛、上載莊美惠、陳以修、陳雅馨、陳以晨之ＵＳ─
    三四二九號自小貨車，致該自小貨車翻覆，乙○○、莊美惠、陳以修、陳雅馨、
    陳以晨等人受傷，詎甲○○肇事後竟不下車對傷者為必要之救助，仍繼續駕車前
    行，後因前輪爆胎，始於肇事地點三百公尺外停車，並為路人追及，被害人則經
    送醫救治，因認甲○○涉犯刑法第第一百八十五條之四肇事遺棄罪嫌云云。
二、按犯罪事實應依證據認定之，無證據不得推定其犯罪事實；又不能證明被告犯罪
    者，即應諭知無罪之判決，刑事訴訟法第一百五十四條、第三百零一條第一項分
    別定有明文。
三、本件公訴人認被告甲○○有肇事致乙○○等人受傷而逃逸之事實，無非以被害人
    乙○○警訊中指述綦詳，並有交通事故現場勘驗圖一紙，相片十張，診斷書五份
    附卷可按。依二車受創情形觀之，其撞擊力道顯然非輕，被告為駕駛人，應無不
    知之理，其於肇事後不下車察看做必要之救治、處理，仍駕車逃逸，在案發事故
    現場三百公尺遠始因爆胎及路人追及而停車云云為其論據。訊據被告甲○○堅決
    否認有何肇事逃逸犯行，辯稱：事發當時，伊係要將車子開到路邊，而不是要逃
    逸等語。
四、經查：本件被告甲○○本院審理時供稱：「（本來在內側車道開車否？）應該是
    內車道。」、「（肇事後停車位置是否在內車道？）撞倒後偏向機車道。」（本
    院卷第四十五頁），「（為何停在那邊？）撞到後我的煞車失靈，我想要停車看
    對方有無怎樣，因煞車失靈拖一段路停到路邊。」、「停在路邊後，因我全身受
    傷，無法下車：：：很多人在旁邊看，救護車來之前就有很多人看。」、「（是
    否被追逐停車？）沒有人追我，我自己要停車，因煞車失靈所以往前慢慢走一段
    路才停下來。」（本院卷第六十八、六十九頁），另證人丙○○即本件車禍肇事
    現場測繪員警於本院調查時供述：「（被告煞車痕在內側或外側？）內車道。」
    、「（有無人報告說去把被告追後，他才停車？）只有人說肇事已停在那邊。」
    （本院卷第五十三、五十四頁）。本件被告駕駛之車輛，依警卷現場蒐證照片係
    停靠於外側車道，縱據被告供述肇事後左前輪爆胎，苟真有肇事逃逸之之故意，
    按一般常情應是朝內車道方向逃逸，然本件被告車輛煞車痕在內車道，其將其車
    停靠於外側車車道外，顯見其未有逃逸之故意，則被告所辯其車禍後因煞車失靈
    所以往前慢慢走一段路才停下來，且被告因本件車禍，其頭部、左手臂、臉部、
    左眼角膜等處分別有擦挫傷及割傷，有其提出之診斷證明書一紙附於本院卷可考
    ，所辯因受傷無法下車，直到救護車前來等語，亦堪採信。其無肇事逃逸之故意
    應堪採信，此部分不能證明被告有肇事逃逸犯行。
五、綜上所述，被告所辯非無可採，此外復查無其他證據足認被告有肇事逃逸情事，
    即屬不能證明被告犯罪。原審未詳為勾稽，遽為科刑之判決即有未洽。被告上訴
    否認肇事逃逸，為有理由，自應予撤銷改判，為無罪之諭知。
據上論結，應依刑事訴訟法第三百六十八條、第三百六十九條第一項前段、第三百六
十四條、第三百零一條，判決如主文。
本案經檢察官蘇南桓到庭執行職務。
中    華    民    國  九十      年      八      月      九          日
                                  臺灣高等法院臺南分院刑事第二庭
                                      審判長法官  游    明    仁
                                            法官  陳    清    溪
                                            法官  蘇    重    信
右正本證明與原本無異。
如不服本判決，應於判決送達後十日內向本院提出上訴狀，其未敘述理由者並應於提
出上訴狀後十日內向本院補提理由書（應附繕本)。
                                      法院書記官  李    珍    鳳
中    華    民    國      九十      年      八      月      十          日
附錄法條：
刑法第一百八十五條之三：服用毒品、麻醉藥品、酒類或其他相類之物，不能安全駕
                        駛動力交通工具而駕駛者，處一年以下有期徒刑、拘役或
                        三萬元以下罰金。


司法院資訊處製作；財團法人民間司法改革基金會備份。
